【裁判字號】    97,小上,55
【裁判日期】    970625
【裁判案由】    侵權行為損害賠償
【裁判全文】
臺灣板橋地方法院民事判決              97年度小上字第55號
上  訴  人    丁○○
兼法定代理人  丙○○
              甲○○
上三人共同
訴訟代理人    蕭仁杰律師
被  上訴人    乙  ○
上列當事人間請求侵權行為損害賠償事件，上訴人對於中華民國
97年3 月12日本院板橋簡易庭97年度板小字第888 號第一審判決
提起上訴，本院判決如下：
    主  文
上訴駁回。
第二審訴訟費用新臺幣壹仟伍佰元由上訴人連帶負擔。
    理  由
一、程序方面：
  (一)按對於小額程序之第一審裁判之上訴，非以其違背法令為理
    由，不得為之，民事訴訟法第436 條之24第2 項定有明文；
    又上訴狀內應記載上訴理由，表明一原判決所違背之法令及
    具體內容、二依訴訟資料可認為原判決有違背法令之具體事
    實，同法第436 條之25亦定有明文可參。再者，所謂判決違
    背法令，乃係指判決不適用法規或適用不當，亦為同法第46
    8 條所明定，且此亦為小額事件之上訴程序所準用（民事訴
    訟法第436 條之32第2 項規定參照）。本件上訴人提起上訴
    ，係以原審判決因未斟酌有利於上訴人之證據，或對上訴人
    所陳述之內容真意有所誤認，進而造成原審判決認定事實有
    誤，顯然違背論理法則，而有判決違背法令之情事等語。核
    其上訴理由，既係以原審未斟酌有利上訴人之證據，以及誤
    認上訴人所陳述之內容，進而認定事實有悖論理法則，顯有
    判決違背法令之情事為由，堪認其對於原第一審小額判決違
    背法令之情事，已有具體之指摘，是上訴人提起本件上訴，
    應認為已具備合法要件，合先敘明。
  (二)次按小額程序之第二審判決，依上訴意旨足認上訴為無理由
    者，得不經言詞辯論為之，民事訴訟法第436 條之29第2 款
    亦有明文可參。
二、本件上訴意旨略以：(一)原審係依臺北縣政府警察局板橋分局
    所檢附之道路交通事故現場圖1 紙及照片12紙，認為上訴人
    即被告所騎乘之機車若係被被上訴人即原告所駕駛之計程車
    自左後側超車、擦撞，其機車左側中、後段殊不可能如上述
    照片所示均未受損，且其被撞後倒地之位置，當亦不致於在
    理應快速駛越之計程車車頭右前側之道路上云云。然本件依
    茂信車業股份有限公司出具之車損維修估價單所示，該機車
    於發生本件交通事故後，有造成後輪圈、左後邊條及後架等
    （均係機車左側中、後段）受損而更換新零件，故原審上開
    顯係誤認訴訟資料而為錯誤之推論；又機車之左側遭後方計
    程車右側擦撞時，機車仍搖晃向前滑行，並無立刻倒地停止
    ，而肇事之計程車於機車左側超車而擦撞到機車時，即馬上
    採煞車，從而機車倒地時，其位置正好在計程車車頭右前側
    之道路上，然原審卻以此推論計程車並非自機車後方超車云
    云，其原審判決顯有違背論理法則之違背法令。(二)原審復認
    依兩造之陳述，可知被上訴人所駕駛之計程車右側被自後超
    越之撞擊，自係上訴人超車時疏未保持半公尺以上之間隔造
    成，被上訴人駕駛計程車在機車之前方起駛，並無肇事原因
    云云。然依原審卷附臺北縣政警察局交通警察隊板橋分隊道
    路交通事故談話記錄表（96年10月26日18時8 分）所示，上
    訴人均一再強調肇事前被上訴人駕駛之計程車係在上訴人所
    騎乘機車之左後方，因談話記錄之語意不明、用字遣詞不順
    暢，導致原審法官誤解上訴人之真正陳述內容，而認上訴人
    已坦承被上訴人駕駛之計程車係在其所騎乘機車之前方，且
    調解程序及審理程序時，即以主觀上誤認之不實事實為基礎
    而為誘導訊問，並進而形成錯誤之心證，而為上訴人敗訴之
    判決，其原審判決確已有違背法令之情事等語。為此，爰依
    法提起本件上訴，並聲明求為判決：原判決廢棄；駁回被上
    訴人在第一審之訴；第一、二審訴訟費用由被上訴人負擔。
三、經查：
  (一)按小額訴訟程序之當事人除有因原法院違背法令致未能提出
    者外，於第二審程序不得提出新攻擊或防禦方法，民事訴訟
    法第436 條之28定有明文，是為貫徹小額程序之簡速性，避
    免因當事人於上訴程序提出新事實及證據而延滯訴訟，小額
    事件之第二審法院原則上應按第一審之訴訟資料，審核其訴
    訟程序及判決內容有無違背法令，當事人於第一審言詞辯論
    終結前未曾提出之訴訟資料，不得再行提出，此為民事訴訟
    法第436 條之28明定小額事件之當事人於第二審程序不得提
    出新攻擊或防禦方法之立法理由。本件上訴人提起上訴雖另
    行提出茂信車業股份有限公司所出具之車損維修估價單藉以
    證明上訴人所騎乘之機車並非如原審所認定之左側中、後段
    均未受損，故原審之認定事實顯然有誤，違背論理法則云云
    。然上訴人之提出前開茂信車業股份有限公司所出具之車損
    維修估價單，乃係屬於小額訴訟事件之上訴程序提出於原審
    所未曾提出之新證據，且該證據之未能於原審提出，復非由
    於原法院違背法令所致，是依前揭法條規定，本院自不得審
    酌。則原審依卷內所附臺北縣政府警察局板橋分局97年1 月
    21日北縣警板交字第0970003165號函所檢附之道路交通事故
    現場圖及照片等訴訟資料所示，認定肇事後右後葉子板及右
    前門上各有一處凹陷、右後車門下緣飾條及右前門中間、下
    緣各有擦痕之被上訴人所駕駛之計程車係停在斑馬線前方，
    即臺北縣板橋市○○路○ 段59號前往該路2 段方向之外側車
    道上，而前檔風板左前端及其下緣有擦痕之上訴人所騎乘之
    機車則係向左傾倒在計程車車頭右前側之車道上，並進而認
    為上訴人所騎乘之機車若係被被上訴人所駕駛之計程車自後
    超車、擦撞，其左側中、後段殊不可能如前揭照片所示之均
    未受損，且其被撞倒地之位置，當亦不致於在理應快速駛越
    之計程車頭右前側之道路上，足見被上訴人所駕駛之計程車
    右側確實係被自後超越之撞擊，且此應係上訴人超車時疏未
    保持半公尺以上之間隔所造成等情，其認定前揭事實既係以
    前述於原審中所存在之訴訟資料為基礎，本於自由心證，認
    定肇事原因，自難謂有何誤認訴訟資料而為錯誤之推論致有
    違背論理法則之處。是上訴人以此主張原審判決有不適用法
    規之違背法令情事云云，尚屬無由。
  (二)再者，上訴人復主張：原審主觀上因誤認上訴人於警詢時所
    為談話紀錄之訴訟資料之真正含意，致在未審慎、詳細調查
    之前，即已形成錯誤之心證，導致原審法院於調解程序及審
    理程序時，均以不客觀、不公平之誘導訊問問題用以訊問上
    訴人，足認原審判決確已違背法令云云。然查，上訴人雖於
    道路交通事故談話紀錄表內係陳述「肇事前我車沿大觀路1
    段往2 段方向行駛外側車道，至肇地時為紅燈，我車左側有
    1 公車，我的前方有1 機車，825-NS（即計程車）停於公車
    後方（均為外側車道）。行向變為綠燈時，公車起步向前走
    ，但機車未走，所以我從機車左側超越前，我看左後照鏡82
    5-NS未起步，距離2 台半機車長度，當我車行駛至機車旁時
    ，我車左側車身與825-NS右側車身發生擦撞」云云，然渠於
    原審行調解程序時就所問及之「丁○○之道路交通事故談話
    紀錄表內提到的『我的前方有1 機車825-NS號』、『機車未
    走』、『我從機車左側超越』、『我車行駛至機車旁』、其
    中之『機車』都是指被上訴人所駕駛之計程車？」事項，則
    係陳稱：「不是，我當時是說前面有1 台計程車、還有1 台
    機車，沒有講出機車車號。我是超越機車，機車是在我正前
    方，我的左邊是公車，計程車在公車後面」等語，且於問及
    「你的機車左前側是在起駛後與被上訴人駕駛之計程車右後
    側擦撞？」）乙節時，復又供稱「對」，參以上訴人亦自稱
    「等完紅燈之後，我就先走，我的速度比較快」等情，核與
    被上訴人於97年1 月21日臺北縣政府警察局板橋分局之道路
    交通談話紀錄表所載「……行至肇地時，我聽到右側後方有
    一撞擊聲，我才知道我車與6HH- 129號發生事故。事故前，
    我車前方均無車輛。我聽到撞擊聲後，我馬上回頭看，6HH-
    129 從我車右側後方撞到右側前方」乙節相符，是原審乃依
    上訴人於前揭調解程序時所為之上開供述，與被上訴人所為
    前開陳述相符為由，再參照前揭交通談話紀錄表所檢附之道
    路交通事故現場圖及照片等訴訟資料，而認均足以判斷該計
    程車右側確實係被自後超越之撞擊，應係上訴人超車時疏未
    保持半公尺以上之間隔所造成，此乃原審就證據取捨結果所
    為之事實認定，係屬事實審法院之職權範圍，且查無任何違
    背論理法則或經驗法則之處，是上訴人執此主張原審判決有
    違背法令之情事云云，亦無足取。
四、綜上所述，本件上訴意旨指摘原審判決違背法令，求予廢棄
    改判，依其上訴意旨，足認顯為無理由，爰不經言詞辯論，
    逕以判決駁回之。
五、本件第二審訴訟費用應依民事訴訟法第436 條之19第1 項確
    定其數額為新臺幣1,500 元，並應由上訴人連帶負擔。
六、據上論結，本件上訴為無理由，依民事訴訟法第436 之29第
    2 款、第436 條之32條第1 項、第2 項、第449 條第1 項、
    第85條第2項、第436 條之19第1項，判決如主文。
中    華    民    國    97    年    6     月    25    日
                  民事第一庭審判長法  官  李世貴
                                  法  官  許瑞東
                                  法  官  黃若美
以上正本證明與原本無異。
本判決不得上訴。
中    華    民    國    97    年    6     月    25    日
                                  書記官  洪惠玲


司法院資訊處製作；財團法人民間司法改革基金會備份。
